臺灣臺北地方法院民事判決　　　　　　　　93年度智字第46號
原　　　告　永大書局有限公司
法定代理人　丙○○
訴訟代理人　林世宗律師
被　　　告　甲○○
被　　　告　丁○○
被　　　告　乙○○
前列三人共同
訴訟代理人　陳淑貞律師
複代理人　　陳淑蕙
上列當事人間損害賠償事件，本院於民國九十四年十月三十一日
言詞辯論終結，判決如下：
    主  文
原告之訴及假執行之聲請均駁回。
訴訟費用由原告負擔。
    事實及理由
一、原告主張
（一）原告與被告甲○○、丁○○、乙○○於民國84年8月24日
      簽訂「合約書」，由原告出資聘請被告甲○○、丁○○、
      乙○○與其他編者，共同編著「內外科護理學」。約定由
      原告支付稿費每仟字新台幣（下同）1,000元，並明定著
      作財產權歸原告享有，原告共計支付被告甲○○280,650
      元，支付被告丁○○128,395元，支付被告乙○○165,200
      元。另原告與被告甲○○、丁○○於86年3月18日簽訂「
      合約書」，由原告出資聘請被告甲○○、丁○○與其他編
      者，共同編著「重症護理概論」。約定由原告支付版稅以
      定價的15%計算，被告並於88年6月9日要求增加為20%，於
      每年6月及12月結算版稅，原告共計支付被告甲○○841,
      310元，被告丁○○297,594元。
（二）被告甲○○、丁○○與乙○○三人竟共同於90年12月，將
      前開與原告簽訂「合約書」撰寫之「內外科護理學」與「
      重症護理概論」書稿內容為相同重製使用，交由訴外人偉
      華書局有限公司（下稱偉華書局）另行出版，書名為「重
      症護理學」。鑒於原告已出資聘請被告甲○○、丁○○與
      乙○○完成系爭著作，並於二份「合約書」之第3條與第4
      條分別載明：「乙方（即被告）保證本書圖文並無抵觸現
      行出版法及著作權法之規定，並保證不將本書全部或部份
      書稿內容，自行或交與第三者出版，倘乙方不履行上項規
      定而致甲方受損失時，則乙方負責無條件處理並賠償甲方
      一切損失」。被告卻違反「合約書」約定：「保證不將本
      書全部或部份書稿內容，自行或交與第三者出版」，被告
      應「負責無條件處理並賠償原告一切損失」。所謂「無條
      件處理並賠償原告一切損失」，依「合約書」，即被告應
      處理賠償原告合約給付被告之版稅與稿費，作為原告之損
      失。
（三）被告著作之「重症護理學」與交由原告出版之「內外科護
      理學」、「重症護理概論」，兩者均有以『護理學』為交
      集之相同內容，且作者相同，必然影響原告書籍之市場銷
      售及價值。事實上，被告出版在後之書已取代原告之書，
      造成原告為出版系爭書籍而花費製版、印刷、廣告、銷售
      等資金，卻因書籍滯銷，造成實質損害甚鉅。被告既已違
      反系爭「合約書」約定，自應賠償原告依「合約書」給予
      被告之損失，原告僅請求以返還原告給付之稿費與版稅計
      為原告之損害應屬相當。其中被告甲○○部分，「內外科
      護理學」稿費280,650元，「重症護理學」版稅841,311元
      ，合計：1,121,960元；被告丁○○部分，「內外科護理
      學」稿費128,395元，「重症護理學」版稅297,594元，合
      計：425,989元；被告乙○○部分，「內外科護理學」稿
      費165,200 元。被告既已違反「合約書」約定義務，自應
      返還本於「合約書」所受領原告之給付。爰聲明：被告甲○○應給付原告1,121,960元，被告丁○○應給付原告425
      ,989 元，被告乙○○應給付原告165,200元，及自起訴書
      狀繕本送達之翌日起，按年利率5%百分之五計算利息，並
      願供擔保請准予宣告假執行等語。
二、被告辯稱：本件被告交由訴外人偉華書局出版「重症護理學
    」教科書，與交由原告公司出版「內外科護理學」、「重症
    護理概論」二本教科書，均有以「護理學」為交集之相同內
    容，當然必須引用「公共論述」之國內外研究文獻，三書合
    法引述、合理使用部分，自有雷同。而2001年12月版之「重
    症護理學」其中雷同部份，依照被告逐字比對結果所占比例
    僅為各章之1.67％、0.65％、1.38％、0.13％以下；20 02
    年6月版雷同之處亦僅為0.65％、0.13％、0.66％、1.3 9％
    ，且均有合理引用國內外相關醫護研究文獻之法定依據。「
    重症護理學」與「內外科護理學」、「重症護理概論」二本
    著作，雷同部份佔極少數，且「重症護理學」另具原始性及
    創作性。再者，訴外人偉華書局編寫「重症護理學」教科書
    ，係著重護理學中範圍最狹隘之系統重症護理學部分，與原
    告之「最新內科護理學」及「重症護理概論」等，均為廣泛
    之概論，顯可區分。且自86年迄今，七、八年之間，原告公
    司業已印刷、出版、販售、營收多版，對被告等結算支出之
    版稅或稿費，業以獲得相當之回收、報償，既係有對價之收
    益，並無造成原告公司所稱支出之版稅或稿費之損失，被告
    並無違反「合約書」之約定義務，爰聲明：原告之訴及假執
    行之聲請均駁回，如受不利之判決請准供擔保免為假執行等
    語。
三、兩造不爭執之事實：
（一）原告與被告甲○○、丁○○、乙○○於84年8月24日簽訂
      「合約書」，由原告出資聘請被告甲○○、丁○○、乙○○與其他編者，共同編著「內外科護理學」。約定由原告
      支付稿費每仟字1,000元，並明定著作財產權歸原告享有
      ，原告共計支付被告甲○○280,650元，支付被告丁○○
      128,395元，支付被告乙○○165,200元。
（二）原告與被告甲○○、丁○○於86年3月18日簽訂「合約書
      」，由原告出資聘請被告甲○○、丁○○與其他編者，共
      同編著「重症護理概論」。約定由原告支付版稅以定價的
      15%計算，被告並於88年6月9日要求增加為20%，於每年6
      月及12月結算版稅，原告共計支付被告甲○○841,310元
      ，被告丁○○297,594元。
（三）被告甲○○、丁○○與乙○○另於90年12月與訴外人偉華
      書局簽約發行「重症護理學」。
四、按當事人主張有利於己之事實者，就其事實有舉證之責任，
    民事訴訟法第277條前段有明文之規定。又民事訴訟法如係
    原告主張權利者，應先由原告負舉證之責，若原告不能舉證
    ，以證實自己主張之事實為真實，則被告就其抗辯事實即令
    不能舉證，或其舉證尚有疵累，亦應駁回原告之訴，此有最
    高法院72年台上字第4225號判決意旨可資參照。經查，兩造
    所簽訂之合約書第3條約定：「乙方（即被告）保證本書圖
    文並無抵觸現行出版法及著作權法之規定，並保證不將本書
    全部或部份書稿內容，自行或交與第三者出版，倘乙方不履
    行上項規定而致甲方（即原告）受損失時，則乙方負責無條
    件處理並賠償甲方一切損失」，此有原告提出之合約書影本
    2份在卷可稽，是依前揭約定，原告損害賠償之請求必須符
    合(一)將本書全部或部份書稿內容，自行或交與第三者出版，
    (二)致原告受有損失之二要件，本件被告否認其與訴外人偉華
    書局簽約發行「重症護理學」乙事，致原告受有損失，則原
    告就此應負舉證責任，惟據原告提出之書籍比對表、鑑定報
    告等證據，僅能證明被告有將「內外科護理學」及「重症護
    理概論」二本書之部分內容交與訴外人偉華書局出版之情事
    ，並無法證明原告因之受有損失，而本院於94年9月26日命
    原告於20日內就被告之上揭行為致原告受有損害部分提出所
    擬使用之證據方法，逾期不予斟酌，惟原告迄未提出證據證
    明被告將書稿部分內容交由訴外人偉華書局出版乙事造成原
    告之損失，是原告依前揭合約書之約定，向被告請求損害賠
    償，即無理由。
五、從而，原告依據契約關係提起本訴，請求被告甲○○給付原
    告1,12 1,960元，被告丁○○給付原告425,989元，被告乙○○給付原告165,200元，及自起訴書狀繕本送達之翌日起
    ，按年利率5%百分之五計算利息，即無理由，應予駁回。又
    原告之訴既經駁回，其假執行之聲請即失所附麗，應併予駁
    回。
六、因本案事證已臻明確，兩造其餘主張陳述及所提之證據，均
    毋庸再予審酌，附此敘明。
七、結論：原告之訴為無理由，依民事訴訟法第78條判決如主文
    。
中　　華　　民　　國　　94　　年　　11　　月　　14　　日
                  民事第六庭    法　官　郭美杏
以上正本係照原本作成
如對本判決上訴，須於判決送達後20日內向本院提出上訴狀
中　　華　　民　　國　　94　　年　　11　　月　　14　　日
                    　　　　　　書記官　潘惠梅
